【裁判字號】    89,易,300
【裁判日期】    890613
【裁判案由】    傷害等
【裁判全文】
臺灣士林地方法院刑事判決                          八十九年度易字第三○○號
    公訴人  臺灣士林地方法院檢察署檢察官
    被  告  甲○○
右列被告因傷害案件，經檢察官聲請簡易判決處刑（八十八年度偵字第一○三五二號
），經本院訊問被告後（八十八年度湖簡字第一一００號），認應適用通常程序審理
，判決如左：
    主  文
甲○○連續傷害人之身體，處有期徒刑伍月，如易科罰金，以參佰元折算壹日。
扣案之鐵管壹支、水管壹條沒收。
    事  實
一、甲○○於民國（下同）八十八年九月二十二日十二時三十分許，在台北市○○區
    ○○街三五巷七號住處清洗天台，因污水是否弄髒丁○○晾曬於隔鄰即同區○○
    街四一巷十號公司後面空地之衣物，而與丁○○發生爭執（該十號住宅係戊○○
    向丙○○承租，並開設公司），甲○○除以清洗用之塑膠水管向丁○○噴水外，
    並基於傷害之概括犯意，先以上開塑膠水管一支抽打丁○○左肩，造成丁○○左
    肩扭傷，接著從該天台上跳入丁○○上開公司後面之空地上，持丁○○置於該空
    地之鋁梯敲擊丁○○之頭部，致丁○○受有頭部外傷，丁○○呼叫當時正在該公
    司廚房內之戊○○報警，甲○○復承上開傷害之概括犯意，持其所有之鐵管一支
    ，未得允許無故侵入該十號住宅之廚房內，毆打戊○○之頭部及手部，致戊○○
    受有頭部外傷（二×二公分）及血腫、右手部瘀青（二×二公分）之傷害，之後
    甲○○復由廚房至後院，持鋁梯欲敲打丁○○之頭部，因丁○○以手抵擋，造成
    其左手擦傷、左手腕瘀青等傷害，嗣經戊○○報警處理，並扣得甲○○持以傷害
    用之鐵管一支。
二、案經丁○○、戊○○訴由台北市政府警察局大同分局報告臺灣士林地方法院檢察
    署檢察官偵查起訴。
    理  由
一、訊據被告矢口否認涉有於上開時間、地點傷害丁○○、戊○○及侵入住宅之犯行
    ，辯稱：和丁○○發生爭執後，伊從天台上摔下來，而伊摔下來的地方因做下水
    道工程已打通為防火巷，並非告訴人之後院，圍牆為伊所有，是丁○○、戊○○
    持鋁梯、鐵棍、磁磚等物打伊，伊都沒有還手，只有拉扯，且伊並未侵入告訴人
    廚房內打人云云。經查：
（一）被告辯稱當天跌落之處在做下水道工程，已打通為一防火巷，並非告訴人公司
      之後院，且該圍牆為其所有乙節，依卷附告訴人所自繪之現場圖（本院審理卷
      第三十八頁），可見告訴人所謂之後院，係一面為被告之圍牆、一面為十號之
      住宅、一面為他人住宅所圍成之空地，並無其他通路，而該十號住宅對於該空
      地既未自設牆垣、籬笆，阻隔他人之進出，則是否屬附連圍繞之土地即有所疑
      ，且告訴人對於十號住宅後面空地須做為防火巷乙節亦不爭執，僅抗辯防火巷
      並未打通云云，然告訴人戊○○又自承當時有在被告圍牆打了約一個人可通過
      之距離等語（見本院八十九年五月三十日審理筆錄），雖其又稱發當時該處仍
      橫隔了許多水管及泥土，根本不通云云（均見同上等錄），然當時既已在做巷
      道打通之工程，且確實也在阻隔被告住處與告訴人公司後面空地之圍牆上鑿打
      ，則該空地，尚難認屬於告訴人公司之住宅或附連圍繞之土地，則被告縱未得
      告訴人之同意進入該處，尚難認係侵入住宅，核先敘明。
（二）次查，被告於右開時、地先持塑膠水管毆打告訴人丁○○左肩，復跳入告訴人
      公司後面空地，並以告訴人置於公司後院之鋁梯毆打丁○○頭部，丁○○呼叫
      當時正在該公司廚房內之戊○○報警，被告即持其所有之鐵管一支衝入廚房敲
      打戊○○之頭部及手部，之後被告再由廚房至後面空地，持鋁梯欲敲打丁○○
      之頭部，丁○○以手抵擋，致告訴人二人分別受傷等情，迭據告訴人丁○○、
      戊○○於警訊、偵查及本院審理中指訴甚詳，且互核相合，告訴人二人所受傷
      害，並有馬偕紀念醫院所開具之甲種診斷證明書二紙可資證明，依該診斷證明
      書所載之傷害結果及位置，與告訴人二人指述受攻擊之位置一致，另有扣案之
      鐵管一支可資佐證。
（三）再查，被告雖辯稱未毆打告訴人二人，然其於警訊中係供稱：「我沒有出手毆
      手丁○○、戊○○二人成傷，是丁○○二人持鋁梯、竹竿毆打我時我持椅子抵
      擋，是否因此而受傷我不知道。」（見偵查卷第四頁背面），於偵查中供稱：
      「．．．當天在現場我們有對罵，對方認為我有用水噴濕她們的衣服，黃小姐
      用鐵棒打我，我沒有還手，我也沒有抵檔。」，經檢察官訊以：「為何在警訊
      筆錄說有拿椅子抵擋？」答以：「沒有這回事。」（見偵查卷第二十三頁背面
      ），於本院審理時被告供稱：「．．．我們發生爭執，她（丁○○）說我用水
      噴她，但我沒有，我自己從天台摔下來，丁○○就趁機拿她曬衣服鐵製的棍子
      打我頭跟手肘、手背，我就將鐵製的棍子拿走，後來，劉小姐就從屋內拿出鋁
      梯毆打我的手背及肚皮，連衣服都破了，我都沒有還手．．．」（見本院八十
      九年三月二十八日訊問筆錄），「當天我摔下去之後，丁○○就拿扣案的這根
      棍子打我，打了之後戊○○出來，戊○○是直接拿鋁梯出來的，她拿出後就打
      我，鋁梯被我搶下之後，戊○○又到院內拿一尺二的磁磚要打我，我太太有制
      止，她還是打我，但我用手擋住，磁磚破掉才沒打到，後來戊○○有去報警，
      我原本要從我搶下的鋁梯爬到我家，但被戊○○搶下之後，我摔倒了，我就從
      已經被打通的那個巷子走回我家。」（見本院八十九年五月十八日訊問筆錄）
      依被告之供述，被告曾在警訊時供稱有以椅子抵擋，之後卻又否認，其於本院
      八十九年三月二十八日調查時，供稱告訴人丁○○是拿「曬衣服鐵製的棍子」
      ，之後於本院八十九年五月十八日調查時卻又陳稱是拿「扣案之鐵管」攻擊被
      告，而扣案之鐵管長度約僅三十公分左右，顯然無法供曬衣服使用，亦不至於
      令被告誤認，被告說詞前後不一，且有明顯矛盾之處。此外，證人即被告之妻
      乙○○○於本院審理時證稱：「丁○○一出來就一直罵人，我先生先丟下水管
      ，他原本要踩圍牆下來，但腳一滑沒踩到，就摔下來，丁○○就拿壹支鐵棍一
      直打我先生，我先生就只有一直抵抗，一直揮挌，我有叫我先生不要回手，後
      來戊○○出來，他拿了一塊約四十公分長寬的地磚，準備打我先生，我有制止
      ，他才沒打，他停了一下，等我先生爬起來，他又打我先生，我先生原本要拿
      梯子爬過來，他們二人又不讓我先生過去，我看到他們三人拿著梯子拉扯，他
      們是在我先生拿梯子的時候，一直拉扯他的，我不知道算不算是拿梯子打他，
      我先生最後是用爬的翻過圍牆。」，經本院提示扣案之鐵棍，證人乙○○○證
      稱：「他不是用這根棍子打我先生的，那根棍子比較大．．．」，經訊以：「
      你看到戊○○從屋內出來的時候，他有無帶東西？」，答以：「一開始沒有，
      後來他有在庭院中拿地磚要打我先生，之後他還有再回廚房拿壹支棍子，就是
      我剛剛說的打我先生的棍子，但沒有扣案。」（見本院八十九年五月十八日訊
      問筆錄），證人乙○○○之證言，其中關於丁○○持以攻擊被告之鐵棍是否為
      扣案之鐵棍、戊○○自屋內出來時是否拿著鋁梯、戊○○是否有以鋁梯攻擊被
      告及被告最後以何方式回到其住處等諸多部分，與被告之供述均不相符，而本
      案經過時間甚短，過程亦非複雜，此等重要情節是否存在，先後順序如何，明
      顯可知，證人應無記憶不清之虞；且證人乙○○○先證述「（被告）就摔下來
      ，丁○○就拿壹支鐵棍一直打我先生」，之後又證稱「（戊○○）一開始沒有
      （帶東西）．．．，之後他（戊○○）還有再回廚房拿壹支棍子，就是我剛剛
      說的打我先生的棍子」，若告訴人丁○○一開始即持證人所稱之鐵棍毆打被告
      ，何以之後告訴人戊○○卻又自廚房中取出該支用以毆打被告之鐵棍，顯不合
      理，則證人乙○○○是否在場、證言是否屬實，尚屬可疑，其證言並不可採。
（四）綜上所述，被告所辯前後不一，唯一可證被告陳述真實之證人乙○○○之證言
      亦不可採，又本案係告訴人戊○○報警，若如被告所言，純係告訴人二人攻擊
      被告，被告完全沒有還手，則加害人於攻擊一完全不還手之人後卻反而急於報
      警，此顯與常情不符，可見被告所辯係卸責之詞，不足採信，本案事證明確，
      被告犯行洵堪認定。
二、核被告所為係犯刑法第二百七十七條第一項傷害罪，刑法第三百零六條第一項侵
    入住宅罪；被告前後二次傷害犯行，時間緊接，方法相同，觸犯構成要件相同之
    罪名，顯係基於概括犯意反覆為之，依連續犯規定論以傷害一罪，並依法加重其
    刑；被告侵入住宅之目的在於犯傷害罪，所犯上開二罪間，有方法結果之牽連關
    係，應從一重之傷害罪論處；爰審酌被告僅因細故即出手毆打告訴人，並進入告
    訴人公司廚房追打，且一連毆打二人，迄未與告訴人達成和解、犯後一再飾詞卸
    責，毫無悔意等一切情狀，量處如主文之刑，並諭知易科罰金之折算標準。扣案
    之鐵棍一支，係屬被告所有，且供犯罪所用之物，業據告訴人丁○○、戊○○指
    述在卷，依法宣告沒收；另被告用以毆打告訴人丁○○之水管一條，為被告所有
    ，雖未扣案，惟亦未能證明已滅失，仍應併予宣告沒收。
據上論斷，應依刑事訴訟法第二百九十九條第一項前段、第四百五十二條，刑法第二
百七十七條第一項、刑法第三百零六條第一項、第五十六條、第五十五條、第三十八
條第一項第二款、第四十一條，罰金罰鍰提高標準條第一條前段、第二條，判決如主
文。
本案經檢察官徐文豪到庭執行職務。
中      華      民      國    八十九    年      六      月     十三     日
                                  臺灣士林地方法院刑事第二庭
                                      法  官  楊  迺  伶
右正本證明與原本無異。
如不服本判決，應於判決送達後十日內，向本院提出上訴狀。
                                      書記官  趙  彩  彤
中      華      民      國      八十九      年      六    月    十四    日
附錄本案論罪科刑法條全文。
刑第二百七十七條第一項：
傷害人之身體或健康者，處三年以下有期徒刑，拘役或一千元以下罰金。
刑法第三百零六條第一項：
無故侵入他人宅、建築物或附連圍繞之土地或船艦者，處一年以下有期徒刑、拘役或
三百元以下罰金。


司法院資訊處製作；財團法人民間司法改革基金會備份。
